【裁判字號】    89,上易,1347
【裁判日期】    890505
【裁判案由】    侵占等
【裁判全文】
臺灣高等法院刑事判決                  八十九年度上易字第一三四七號
    上  訴  人
    即  被  告  乙○○
右上訴人，因侵占等案件，不服臺灣板橋地方法院，八十八年度訴字第八三六號，中
華民國八十八年十二月二十二日第一審判決（起訴案號：臺灣板橋地方法院檢察署八
十八年度偵字第五五０三號）（併辦案號：同署八十八年度偵字第一四六五六號）提
起上訴，本院判決如左：
    主      文
上訴駁回。
    事      實
一、乙○○於民國八十八年二月十七日退伍後，曾於同年二月二十一日向其軍中同袍
    甲○○借用牌照ＬＴ－四一四二號自用小客車，於當日晚上還車時，仍保管該車
    之備用鑰匙一把。嗣乙○○竟意圖為自己不法之所有，於同年二月二十二日晚上
    九時許，在台北縣三芝鄉光華村四十七號前，將其持有之該備用鑰匙侵占據為己
    有，並以該鑰匙開走前開小客車，而竊取前開小客車及車上之汽車音響一組、行
    動電話一具，得手後並將車上之汽車音響一組、行動電話一具取下車，將小客車
    暫置於台北縣五股鄉○○路○段一八二巷十六號前。
二、案經台北縣警察局三重分局報請臺灣板橋地方法院檢察署檢察官偵查起訴，暨台
    北縣警察局移送臺灣板橋地方法院檢察署檢察官函移併案審理。
    理      由
一、原審訊據上訴人即被告（以下簡稱被告）乙○○固坦承於右揭時地，未經車主甲
    ○○之同意即以備用鑰匙將ＬＴ－四一四二號自用小客車開走之事實，惟矢口否
    認有何犯行，辯稱：因與甲○○吵架，一氣之下而將小客車開走，只是想讓甲○
    ○著急，並無竊取該小客車及車上之汽車音響、行動電話而據為己有之意圖云云
    。經查：右開竊盜事實業據被告乙○○於警訊時供認不諱，且經被害人甲○○於
    警訊中指述甚明，復有車輛竊盜資料個別查詢報表、贓物認領保管單各一件在卷
    可稽。被告乙○○嗣雖翻異前詞，改稱並無竊取之意云云，惟查，被告乙○○非
    但未經車主甲○○之同意即擅自以備用錀匙將前開小客車開走，甚且又將車上之
    汽車音響、行動電話取下，嗣於同年二月二十五日時始為警查獲其隨身攜帶前開
    小客車之備用鑰匙及汽車音響、行動電話，顯見其確有將保管中之備用錀匙據為
    己有，以之竊取前開小客車及車上之汽車音響、行動電話而均據為己有之不法犯
    意至明，其辯稱只是想讓甲○○著急，並無竊取之意云云，不可採信。又公訴意
    旨雖認被告乙○○係將前開小客車棄置於五股鄉○○路○段一八二巷十六號前，
    並無竊車之意圖，而僅有竊取車上之汽車音響、行動電話之犯行；然查，本件被
    告乙○○未經車主甲○○之同意擅自將前開小客車開走後，雖將車暫置於台北縣
    五股鄉○○路○段一八二巷十六號前，但其既仍將前開小客車之備用鑰匙隨身攜
    帶，顯難遽指其有棄置前開小客車之意，是公訴意旨認被告乙○○無竊車之意圖
    ，自有未當，從而，罪證明確，被告乙○○之犯行足堪認定。
二、核被告乙○○所為，係犯刑法第三百二十條第一項之竊盜罪及同法第三百三十五
    條第一項之侵占罪，被告乙○○所犯侵占及竊盜二罪之間，有方法結果之牽連關
    係，應依刑法第五十五條規定，從較重之侵占罪處斷。查被告乙○○所犯竊取前
    開ＬＴ─四一四二號小客車之犯行，雖未據公訴人起訴（公訴人僅起訴竊取車上
    之汽車音響、行動電話），然與已起訴部分為單純一罪；又被告乙○○所犯而亦
    未據公訴人起訴之侵占前開ＬＴ─四一四二號小客車之備用鑰匙之犯行，與已起
    訴部分則有牽連犯之裁判上一罪關係，均為起訴效力所及，法院均應併予審理。
三、原審基上見解，適用刑法第三百二十條第一項，第三百三十五條第一項，第五十
    五條，罰金罰鍰提高標準條例第一條前段，審酌被告之素行狀況、犯罪動機、手
    段、所生危害、犯罪後態度等一切情狀乙○○意圖為自己不法之所有，而侵占自
    己持有他人之物，處有期徒刑陸月。經核其認事用法均無違誤，量刑亦斟酌適當
    ，應予維持。
四、移送併辦意旨 (臺灣板橋地方法院檢察署八十八年度偵字第一四六五六號) 另以
    ：被告乙○○與王茂樺共同於八十八年五月二十四日凌晨，先在板橋市竊車後，
    在蘆洲市○○路二十六巷口附近，騎機車搶奪吳鄧素娥之皮包一個 (內有現金一
    萬餘元、金項鍊一條、身分證一張、金融卡三張、郵局存摺一本) ，認被告乙○
    ○另涉犯刑法第三百二十條第一項之竊盜罪及第三百二十五條第一項之搶奪罪嫌
    。惟查，此部分搶奪犯行係由同案被告吳德豪及同案被告王茂樺共同所為，業如
    原判決所述（見原判決事實欄三之(二)部分），公訴意旨指被告乙○○有參與竊盜
    及搶奪犯行，自嫌無據。此部分不能證明被告乙○○犯罪，與已起訴部分無裁判
    上一罪關係，非起訴效力所及，自應移還檢察官另行處理。
五、被告上訴意旨，仍執陳詞否認有為自己不法所有之意圖，空言指摘原判決不當，
    求為撤銷改判，經核為無理由，上訴應予駁回。
據上論斷，應依刑事訴訟法第三百六十八條，判決如主文。
本案經檢察官覃正祥到庭執行職務。
中      華     民     國    八十九    年      五      月       五      日
                              臺灣高等法院刑事第二庭
                                  審判長法  官  戴  章  甫
                                        法  官  黃  金  富
                                        法  官  林  銓  正
右正本證明與原本無異。
不得上訴。
                                        書記官  葉  倫  楨
中      華     民     國    八十九    年      五      月       八      日
附錄：本案論罪科刑法條全文
刑法第三百三十五條：
意圖為自己或第三人不法之所有，而侵占自己持有他人之物者，處五年以下有期徒刑
、拘役或科或併科一千元以下罰金。
前項之未遂犯罰之。


司法院資訊處製作；財團法人民間司法改革基金會備份。
